【裁判字號】    97,交簡上,132
【裁判日期】    970930
【裁判案由】    公共危險
【裁判全文】
臺灣臺北地方法院刑事判決           97年度交簡上字第132號
上  訴  人
即  被  告  乙○○
選任辯護人  張世柱律師
            陳明彥律師
上列上訴人即被告乙○○因公共危險案件，不服本院九十七年度
店交簡字第四三四號，中華民國九十七年七月十一日第一審簡易
判決（聲請簡易判決處刑案號：臺灣臺北地方法院檢察署九十七
年度偵字第號一一七七一號），本院管轄之第二審合議庭判決如
下：
    主  文
上訴駁回。
    事  實
一、乙○○於民國九十七年五月五日晚間七時許，在不詳地點飲
    用酒精類飲料，已達不能安全駕駛動力交通工具之程度，仍
    駕駛幼明木業家具有限公司（下稱幼明木業家具公司）所有
    之車牌號碼：○九三七—ＱＸ號自用小貨車外出，於同日晚
    間二十一時三十分許，行經臺北縣石碇鄉○○路○段一號前
    路口處，不慎駛入路邊水溝，嗣臺北縣政府警察局石碇分駐
    所警員於碇格路二段執行巡邏勤務時，發現有人於附近空地
    燃燒垃圾，前往察看，發覺乙○○坐在上揭自用小貨車駕駛
    座上，一見警員到來，竟立即開啟車門企圖逃離，形跡可疑
    ，因而對乙○○進行呼氣酒精濃度檢測，測量其呼氣酒精濃
    度已達每公升○．八一毫克，而悉上情。
二、案經臺北縣政府警察局新店分局報請臺灣臺北地方法院檢察
    署檢察官偵查聲請簡易判決處刑。
    理  由
一、訊據被告固不否認有於九十七年五月五日晚間七時許飲用酒
    精類飲料，惟矢口否認有於服用酒類已達不能安全駕駛狀態
    下，駕駛車牌號碼：○九三七—ＱＸ號自用小貨車外出，辯
    稱：上揭自用小貨車係由其所經營之幼明木業家具公司員工
    陳進發所駕駛，陳進發因當晚天雨路滑，不慎駛入路邊水溝
    ，伊與陳建發、甲○○一同到場查看，並在車前綑綁繩子，
    準備將車子拉起，警方正好到場，當時伊站在車旁，並無駕
    駛行為，自不得以刑法第一百八十五條之三罪責相繩云云。
    經查：
  (一)被告自承確有於九十七年五月五日晚間七時許飲用酒精類飲
    料等情屬實（見本院卷第四五頁反面），而臺北縣政府警察
    局石碇分駐所警員於同日二十一時三十分許在碇格路二段執
    行巡邏勤務，發現有人於附近空地燃燒垃圾，前往察看，發
    覺被告坐在車牌號碼：○九三七—ＱＸ號自用小貨車駕駛座
    上，一見警員到來，立即開啟車門企圖逃離，形跡可疑，因
    而對乙○○進行呼氣酒精濃度檢測，測量其呼氣酒精濃度已
    達每公升○．八一毫克等情，業據證人即到場查獲被告之臺
    北縣政府警察局石碇分駐所所長丙○○於本院審理中結證屬
    實（見本院卷第三九至四一頁），另有酒後時間確認單（見
    九十七年度偵字第一一七七一號卷第十六頁）、呼氣酒精濃
    度測試紀錄（見九十七年度偵字第一一七七一號卷第十七頁
    ）、汽車駕駛人酒後生理協調平衡檢測紀錄卡（見九十七年
    度偵字第一一七七一號卷第十八頁）、刑法第一百八十五條
    之三案件測試觀察紀錄表（見九十七年度偵字第一一七七一
    號卷第十九頁）、臺北市政府警察局北縣警交字第Ｃ000
    00000號舉發違反道路交通管理事件通知單（見九十七
    年度偵字第一一七七一號卷第二十頁）及現場拍攝照片（見
    九十七年度偵字第一一七七一號卷第四一頁及本院卷第四七
    至四九頁）在卷可參，而被告於同日二十一時三十分許為警
    查獲後，確實有向警方為「（警員：就是從那邊開回來就對
    了嗎？）我就是開回來，要照顧我父親，我父親八十幾歲了
    ，我要回來照顧他啊！（警員：這輛車你來看一下，這車是
    不是你開的？）如果不是我開的，不然是誰的？（○九三七
    —ＱＸ這輛車是你開的嗎）這輛車是我開的，有什麼問題嗎
    ？」之陳述，業經本院於九十七年九月一日準備程序中勘驗
    臺北縣政府警察局新店分局九十七年六月十七日函送臺灣臺
    北地方法院檢察署現場錄音光碟確認無誤，亦有本院九十七
    年九月一日勘驗筆錄在卷足憑（見本院卷第二一頁反面），
    如上揭自用小貨車並非被告所駕駛，其焉有可能於查獲當時
    主動向警方坦承車牌號碼：○九三七—ＱＸ號自用小貨車係
    其所駕駛，參以被告為警查獲當時正坐在車牌號碼：○九三
    七—ＱＸ號自用小貨車駕駛座上，其一見警員到來，立即開
    啟車門企圖逃離等情，已如前述，綜上研判，被告於上揭時
    、地，於飲用酒精飲料後，駕駛車牌號碼：○九三七—ＱＸ
    號自用小貨車外出，後於同日晚間二十一時三十分許，行經
    臺北縣石碇鄉○○路○段一號前路口處，不慎駛入路邊水溝
    等情，應堪採認。
  (二)被告雖辯稱上揭自用小貨車係由幼明木業家具公司員工陳進
    發所駕駛，因當晚天雨路滑，不慎駛入路邊水溝，伊與陳建
    發、甲○○一同到場查看後，在車前綁繩子，準備拉起車云
    云。惟查，證人陳建發於檢察官偵查中證稱伊於九十七年五
    月五日晚間步行約半小時抵達碇格路被告住處，約在晚間八
    、九點駕駛上揭自用小貨車從被告住處出發，準備開往北宜
    路雜貨店買煙，回來時經過碇格路二段附近，不慎熄火而將
    車輛駛入水溝等情（見九十七年度偵字第一一七七一號卷第
    三二、三三頁），然經核與被告於九十七年六月六日檢察官
    偵查中供稱陳進發於九十七年五月五日晚間騎乘機車前往伊
    碇格路住處，約在晚間七點左右點駕駛上揭自用小貨車出發
    開往北宜路雜貨店買煙等情（見九十七年度偵字第一一七七
    一號卷第三三、三四頁），其二人就陳進發駕車出發之時間
    及係騎機車抑或步行至碇格路二段一號等重要事項，供述內
    容並不一致，另證人乙○○雖於本院審理中證稱陳進發約在
    晚間七點抵達碇格路住處，僅坐約五分鐘，即駕車外出購買
    香菸，約二十分鐘後買完香菸回來，陳進發回來時表示不慎
    將上揭自用小貨車駛入水溝，當時因為雨很大，伊與被告、
    陳進發等了約十幾分鐘後，雨勢轉小，伊三人步行約一分鐘
    即抵達車輛掉落水溝處，在車頭下方綁上繩子，準備將車輛
    架起，警方便出現等情（見本院卷第四一至四二頁），惟證
    人乙○○就陳進發係何時抵達碇格路駕車外出之重要事項，
    其陳述與證人陳進發所證述內容並不一致，且依證人乙○○
    上揭證詞推算，警方至遲應於同日晚間八點左右即發現被告
    ，惟本件警方係於同日晚間九點三十分許始查獲被告，業據
    證人丙○○於本院審理中結證屬實（見本院卷第三九至四一
    頁），並有臺北縣政府警察局新店分局刑事案件報告書在卷
    足憑（見九十七年度偵字第一一七七一號卷第一頁），參以
    證人陳進發係被告之員工，證人乙○○則係被告之親兄弟，
    渠等難免因考量上揭特殊關係而故為迴護被告之說詞，且其
    二人之證詞內容與被告之說詞有上揭諸多矛盾，自難據此而
    為有利被告之認定。
  (三)按刑法第一百八十五條之三規定所謂「不能安全駕駛」，係
    抽象危險犯，並不以發生具體危險為必要，對於呼氣酒精濃
    度已達每公升○．五五亳克（○．五五亳克／公升）以上，
    肇事率為一般正常人之十倍，認為已達不能安全駕車之標準
    ，此業經法務部八十八年五月十八日以法八八檢字第○○一
    六六九號函告週知，應為絕對不能安全駕駛動力交通工具；
    而就醫學文獻所知，酒精對人體造成之影響，於呼氣時酒精
    濃度達每公升○‧二五亳克（約合體內血液中酒精濃度五０
    亳克／公升或百分之零點零五）即會輕度中毒，造成輕度協
    調功能降低，呼氣酒精濃度達每公升○‧五亳克時（約合體
    內血液中酒精濃度一○○亳克／公升或百分之零點一）屬輕
    到中度中毒症狀，出現反應較慢、感覺減低、影響駕駛之狀
    況，有有行政院國軍退除役官兵輔導委員會臺北榮民總醫院
    八十八年八月五日（八八）北總內字第二六八六八號函附卷
    可據，參以被告於服用酒類後駕駛汽車上路，行經臺北縣石
    碇鄉○○路○段一號前路口處，竟不慎將車輛駛入路邊水溝
    ，已如前述，益徵被告確實已達不能安全駕駛動力交通工具
    之程度。
  (四)綜上，被告所辯，皆屬事後卸責之詞，未足採信，本件事證
    明確，被告有飲用酒精類飲料，已達不能安全駕駛動力交通
    工具之程度，仍駕駛車輛之犯行，堪以認定，應依法論科。
二、核被告所為，係犯刑法第一百八十五條之三不能安全駕駛動
    力交通工具罪。原審認被告罪證明確，援引刑事訴訟法第四
    百四十九條第一項前段、第三項、第四百五十四條第二項，
    刑法第一百八十五條之三、第四十二條第三項前段，刑法施
    行法第一條之一，逕以簡易判決判處罰金新臺幣五萬元，諭
    知易服勞役之折算標準，認事用法並無違誤，量刑亦屬妥適
    ，上訴意旨，指摘原判決誤認事實，自非可採，其上訴無理
    由，應予駁回。
據上論斷，應依刑事訴訟法第四百五十五條之一第一項、第三項
、第三百六十八條，判決如主文。
本案經檢察官羅月君到庭執行職務
中    華    民    國    97    年    9    月    30    日
                  刑事第十四庭  審判長法  官  蔡坤湖
                                      法  官  陳琪媛
                                      法  官  李家慧
本判決不得上訴。
以上正本證明與原本無異。
                                      書記官  鄭淑丰
中    華    民    國    97    年    9     月    30    日


司法院資訊處製作；財團法人民間司法改革基金會備份。
